【裁判字號】    95,交聲,527
【裁判日期】    950725
【裁判案由】    違反道路交通管理處罰條例聲明異議
【裁判全文】
臺灣臺北地方法院交通事件裁定         95年度交聲字第527號
原處分機關  台北市政府警察局
異  議  人
即受處分人  乙○○
上列異議人即受處分人因違反道路交通管理處罰條例事件，對於
台北市政府警察局中華民國95年3月3日所為之下列處分（原處分
案號：北市警交裁字第24-ABZ005111、24-ABZ006307、24-ABY61
3299、24-ABZ006551、24-ABY613234、24-ABY622765、24-ABY61
4199、24-ABY925355、24-ABY622772、24-ABZ024904、24-ABZ02
3645、24-ABZ150555號）聲明異議，本院裁定如下：
    主  文
原處分均撤銷。
乙○○不罰。
    理  由
一、本件原處分機關認異議人即受處分人乙○○，先後於如附表
    所示之時地，因違規擺攤販賣衣服，經如附表所示原舉發單
    位，認定違反道路交通管理處罰條例第82條第1項第10款之
    規定，當場掣單舉發。嗣受處分人未於應到案日期前提出申
    訴，經原處分機關於95年3月3日逕行依道路交通管理處罰條
    例第40條第1項及違反道路交通管理事件統一裁罰基準表等
    規定，以北市警交裁字第24-ABZ005111、24-ABZ006307、24
    -ABY613299、24-ABZ006551、24-ABY613234、24-ABY622765
    、24-ABY614199、24-ABY925355、24-ABY622772、24-ABZ02
    4904、24-ABZ023645、24-ABZ150555號裁決書，各裁處受處
    分人新台幣2400元罰鍰，嗣受處分人收受該等裁決書後，以
    身分證遺失遭冒用為由，提出申訴，經原處分機關函請舉發
    單位查復結果，以舉發無誤為由函覆受處分人。
二、異議意旨略以：受處分人自89年6月1日起迄今，與胞弟甲○
    ○一同承租桃園縣龜山鄉○○路239號1樓，經營「雪記火鍋
    店」，早上7點到市場採買，上午9點到店準備營業，工作時
    間直到晚上7、8點，除非颱風天或生意奇差才會休店，絕無
    在如附表所示之時地違規設攤販賣衣服之事，伊所有身分證
    於92年3月間在桃園縣遺失，懷疑係遭人冒用，為此請求撤
    銷原處分等語。
三、經查：
(一)、受處分人辯稱：自89年6月1日起迄今，均與胞弟甲○○在桃
    園縣龜山鄉○○路239號1樓經營「雪記火鍋店」，早出晚歸
    一節，業據證人甲○○於本院調查時結證：「（問：乙○○
    從事何工作？）她在開雪記火鍋店。（問：這家小火鍋店他
    一人經營嗎？）‧‧我們合夥開的。（問：這家店是否仍在
    營業？）對。‧‧89年6月開始。‧‧（問：乙○○都在火
    鍋店嗎？）是的，除非店休。（問：店休時間？）颱風天或
    過年時或像今天有事情，才會休」等語（見本院95年7月19
    日訊問筆錄第6、7頁），及證人即工讀生林欣宜於本院調查
    時證稱：「（問：你認識在場受處分人嗎？）認識。（問：
    如何認識？）我在她經營的雪記小火鍋店打工。（問：她的
    小火鍋店地址在哪裡？）在龜山鄉‧‧‧。（問：你什麼時
    候在那邊打工？）91年11月開始打工，到94年4月份。‧‧
    ‧（問：火鍋店實際上是何人在經營？）乙○○和甲○○在
    經營。（問：這段期間你有每天去打工嗎？）幾乎每天都去
    。（問：乙○○在你打工時間都在場嗎？）對，因為她早上
    就要到店裡準備食料，我中午去的時候都有看到她，傍晚6
    、7點會先收。（問：火鍋店是何時開始營業？）營業時間
    大約是從早上6、7點開始準備食料」等語在卷（見本院95年
    7月19日訊問筆錄第4、5頁）。證人甲○○與受處分人為姊
    弟關係，固有事後迴護受處分人而為虛偽陳述之動機，然證
    人林欣宜在火鍋店打工期間僅至94年4月間，與受處分人早
    無僱用關係，衡情應無甘冒偽證刑責而故為偽證之理由，且
    經核其證詞與證人甲○○隔離訊問後所為之陳述，全無不合
    或矛盾之處，且有受處分人所提承租桃園縣龜山鄉○○路
    239號1樓之房屋租賃契約書及支付林欣宜薪資之薪資明細表
    （92年3至6月）各一件附卷可稽，堪信屬實。此等證據，足
    為有利於受處分人辯解之認定。
(二)、再查，舉發員警即台北市政府警察局大同分局警備隊員張建
    興、中山分局中山一派出所張啟裕二人，經本院命當庭指認
    違規擺攤販賣衣服之人與受處分人是否同一，均因舉發違規
    時間距今已逾三年，而無法指認（見本院95年7月19日訊問
    筆錄第2、3頁），是以員警取締之人別是否有誤，確有疑問
    ，尚不得以員警取締時有核對違規者之身分證，即為不利受
    處分人之認定。
(三)、況查，受處分人於92年5月28日，以92年3月間在桃園縣遺失
    身分證為由，向戶政機關申請補發身分證，有桃園縣桃園市
    戶政事務所出具之補領國民身分證申請書一張足憑。一般而
    言，趨利避惡乃人之本能，為規避違規設攤之行政處罰，而
    謊報遺失身分證，確實有存在之可能性。然受處分人遭員警
    取締違規設攤之時間，係自92年3月1日起至同年6月10日止
    ，地點則均在台北市中山區○○○路及中山北路一帶，此觀
    之附表甚詳。顯見在附表所示時地違規設攤者確屬同一人，
    此情形之下，受處分人倘為逃避行政違規處罰而謊報身分證
    遺失，衡情為免取締員警查悉後，將遭受處罰更重之刑事制
    裁，料無可能向戶政機關申報遺失身分證之後（附表編號
    、參照），仍繼續在同一地點違規設攤。由此，可見受處
    分人申報遺失身分證一事，應非謊報，堪信如附表所示違規
    設攤之人，應係冒用受處分人遺失之身分證。
四、按法院受理交通事件，準用刑事訴訟法之規定，道路交通管
    理處罰條例第89條前段定有明文，參諸最高法院76年台上字
    第4986號判例要旨：「認定犯罪事實所憑之證據，雖不以直
    接證據為限，間接證據亦包括在內，然而無論直接證據或間
    接證據，其為訴訟上之證明，須於通常一般之人均不致有所
    懷疑，而得確信其為真實之程度」，法院於審理行為人違反
    道路交通管理處罰條例案件，踐行調查證據之後，為事實之
    認定時，如就原處分機關所認定受處分人違規之事實仍有合
    理之訴訟上懷疑，受處人所辯又非無可信為真實之相當理由
    ，即應依「倘有懷疑，從有利行為人解釋」之證據法則，為
    有利於受處分人之認定。本件因時間久遠，無從確定受處分
    人與違規設攤者之同一性，而受處分人前揭辯解既非悖於經
    驗法則，且有上開證人甲○○、林欣宜之證詞及租賃契約書
    、薪資明細表、補領國民身分證申請書，可為有利之認定。
    此外，舉發單位或原處分機關未能提出其他積極證據證明受
    處分人上開辯詞與事實不符，參諸依上開說明，應為有利於
    受處分人之認定。原處分機關漏未斟酌上開有利受處分人之
    情事，遽為前開裁罰，難認允當。受處分人異議為有理由，
    應由本院撤銷原處分，並均諭知受處分人不罰，以資適法。
據上論斷，應依道路交通案件處理辦法第20條前段，裁定如主文
。
中    華    民    國    95    年    7    月    25    日
                      交通法庭法  官  吳秋宏
以上正本證明與原本無異
如不服本裁定應於送達後5日內向本院提出抗告狀
                              書記官  高菁菁
中    華    民    國    95    年    7     月    25    日
 附表：
┌─┬───────┬─────┬─────┬─────┬──────┐
│編│裁決書案號    │ 違規時間 │違規地點  │舉發單位（│違規行為    │
│號│              │          │          │員警姓名）│            │
├─┼───────┼─────┼─────┼─────┼──────┤
│１│北市警交裁字第│92年3月12 │台北市中山│中山一派出│在公告禁止設│
│  │24-ABZ005111號│日13時40分│北路1段（ │所（陳豐富│攤之處擺設攤│
│  │              │          │南京東路）│）        │位（賣衣服）│
├─┼───────┼─────┼─────┼─────┼──────┤
│２│北市警交裁字  │92年3月13 │台北市中山│中山一派出│同上        │
│  │24-ABZ006307號│日13時10分│北路（南京│所（洪文聰│            │
│  │              │          │東路口地下│）        │            │
│  │              │          │道）      │          │            │
├─┼───────┼─────┼─────┼─────┼──────┤
│３│北市警交裁字  │92年3月14 │台北市南京│大同分局警│同上        │
│  │24-ABY613299號│日11時20分│西路（24號│備隊（陳志│            │
│  │              │          │前）      │強）      │            │
├─┼───────┼─────┼─────┼─────┼──────┤
│４│北市警交裁字  │92年3月17 │台北市南京│中山一派出│同上        │
│  │24-ABZ006551號│日12時40分│東路1段（ │所（張啟裕│            │
│  │              │          │地下道）  │）        │            │
├─┼───────┼─────┼─────┼─────┼──────┤
│５│北市警交裁字  │92年3月21 │台北市南京│大同分局警│同上        │
│  │24-ABY613234號│日11時0分 │西路（22號│備隊（陳志│            │
│  │              │          │前）      │強）      │            │
├─┼───────┼─────┼─────┼─────┼──────┤
│６│北市警交裁字  │92年3月12 │台北市南京│大同分局建│同上        │
│  │24-ABY622765號│日12時7分 │西路（20號│成派出所（│            │
│  │              │          │前）      │吳永裕）  │            │
├─┼───────┼─────┼─────┼─────┼──────┤
│７│北市警交裁字  │92年3月1日│台北市南京│大同分局警│同上        │
│  │24-ABY614199號│10時0分   │西路（30號│備隊（鄭光│            │
│  │              │          │）        │甫）      │            │
├─┼───────┼─────┼─────┼─────┼──────┤
│８│北市警交裁字  │92年3月4日│台北市南京│大同分局警│同上        │
│  │24-ABY925355號│12時40分  │西路（30號│備隊（張建│            │
│  │              │          │前）      │興）      │            │
├─┼───────┼─────┼─────┼─────┼──────┤
│９│北市警交裁字  │92年3月6日│台北市南京│大同分局建│同上        │
│  │24-ABY622772號│11時40分  │西路（20號│成派出所（│            │
│  │              │          │前）      │吳永裕）  │            │
├─┼───────┼─────┼─────┼─────┼──────┤
│１０│北市警交裁字  │92年5月2日│台北市中山│中山一派出│同上        │
│  │24-ABZ024904號│10時38分  │北路1段（ │所（洪文聰│            │
│  │              │          │南京東路口│）        │            │
│  │              │          │地下道）  │          │            │
├─┼───────┼─────┼─────┼─────┼──────┤
││北市警交裁字  │92年6月2日│台北市南京│大同分局建│同上        │
│  │24-ABZ023645號│12時14分  │西路（中山│成派出所（│            │
│  │              │          │北路1段） │陳豐富）  │            │
├─┼───────┼─────┼─────┼─────┼──────┤
││北市警交裁字  │92年6月10 │台北市南京│大同分局建│同上        │
│  │24-ABZ150555號│日10時26分│西路      │成派出所（│            │
│  │              │          │          │曾全銘）  │            │
└─┴───────┴─────┴─────┴─────┴──────┘


司法院資訊處製作；財團法人民間司法改革基金會備份。
